【裁判字號】    88,交聲,558
【裁判日期】    890531
【裁判案由】    違反道路交通管理處罰條例聲明異議
【裁判全文】
臺灣臺北地方法院交通事件裁定                    八十八年度交聲字第五五八號
    異議人即
    受處分人  甲○○
右列受處分人因違反道路交通管理處罰條例案件，對於臺北市交通事件裁決所中華民
國八十八年七月卅日所為之處分( 原處分案號：北市交裁駕字第22-482815 號 )聲明
異議，本院裁定如左：
        主      文
異議駁回。
        理      由
一、按本件受處分人即異議人甲○○係於八十八年八月九日收受裁決書後，即於同年
    月十八日( 移送書誤載：十三日 )以普通信函向原處分機關提出異議，已就其不
    服前揭裁決書之裁罰表明異議之意旨，此有上載「八十八年八月十八日北市裁收
    0000000000號」收文戳記之異議函影本一件在卷可稽。是原處分機關將受處分人
    於同年十月二日第二次提出之「交通異議狀」，誤認已逾聲明異議法定十五日期
    限，即有未洽。本件聲明異議未逾越法定十五日期限，合先敘明。
二、按道路交通管理處罰條例所稱之「汽車」，依該條例第三條第八款規定包括「機
    器腳踏車」。又「機慢車兩段左轉」標誌係設於實施機慢車兩段左轉路口附近顯
    明之處，並配合劃設機慢車左轉待轉區標線，係用以告示左轉機器腳踏車或慢車
    駕駛人應遵照號誌指示，在號誌直行時相內，先行駛至右前方路口之左轉待轉區
    等待左轉，俟該方向號誌顯示直行時相後，再行續駛，以兩段方式完成左轉，道
    路交通標誌標線號誌設置規則第六十五條定有明文。汽( 機 )車駕駛人轉彎時，
    有不依標誌、標線、號誌指示者，處銀元二百元以上六百元以下( 即新臺幣六百
    元以上一千八百元以下 )罰鍰並記違規點數一點，道路交通管理處罰條例第四十
    八條第二款及第六十三條第一項第一款亦有規定。
三、本件受處分人即異議人甲○○於八十六年十月十五日晚八時四十分許，駕駛一輛
    車牌DLV-036 號輕型機器腳踏車( 移送書誤載：自小客車 )，沿臺北市士林區「
    文昌橋」由南往北方向下橋( 橋頭右側設有「機慢車兩段式左轉」標誌 )行駛，
    橋頭前方係文林北路、福國路有號誌交岔路口，受處分人未遵照該「機慢車兩段
    式左轉」標誌指示，逕自駕車左轉文林北路行駛，為臺北市政府警察局士林分局
    交通分隊執勤員警葉國明當場攔停制止，以受處分人有違反道路交通管理處罰條
    例第四十八條第二款規定之行為掣單舉發。嗣受處分人未於舉發通知單上所載應
    到案日期前向原處分機關提出申訴，原處分機關即依道路交通管理處罰條例第四
    十八條第一項( 贅載：第一項 )第二款、第六十三條第一項第一款及違反道路交
    通管理事件統一裁罰標準及處理細則第四十四條第一項規定，於八十八年七月卅
    日從重裁處罰鍰新臺幣一千八百元( 即銀元六百元 )並記違規點數一點。
四、訊據受處分人固不否認其駕駛該輛車牌DLV-036 號輕型機器腳踏車於前揭時地為
    警攔停之事實，惟矢口否認有違反道路交通管理處罰條例規定之行為，辯稱略以
    「當天本人駕駛該輛輕機車載稚子陳傑明至北投找醫師治病，一路上注意街道名
    稱及巷弄，遵守交通規則且行車速度甚慢。途經文林路、福國路交岔路口，適有
    一輛箱型車擋在前面，我怕後面車子撞上來，所以就跟著走」云云。經查：證人
    ( 舉發員警 )葉國明於本院調查中到庭具結證述受處分人駕駛該輛車牌DLV-036
    號輕型機器腳踏車，直接左轉文林北路行駛，途中並無停頓動作且未告知其當時
    係帶小孩去看病，否則他會通融讓其離去等情綦詳，載明筆錄在卷可稽。證人葉
    國明為原處分機關所認定受處分人有前開違規行為之原證人，其到庭在本院法官
    面前以言詞供述本件訴訟上之待證事實( 即受處分人駕駛機車未依兩段式左轉標
    誌之指示逕自左轉之違規事實 )，已足使本院得有原處分機關所認定受處分人有
    前開違規事實為真之百分之百確信，且於本件卷存證據資料內並無任何積極證據
    足以證明證人葉國明警員上開供述係屬虛偽，亦無有足以令人顯信葉國明之供述
    不可採之品性證據或前科證據存在，本院自不得僅以證人為本件開單告發受處分
    人之員警而全盤抹煞其在訴訟上所具有之原證人資格。況查交通警察掣單舉發違
    反道路交通管理處罰條例所列之違規事實，本質上為行政處分，係公務員基於職
    務上之權力，依法就特定之具體事件所為之具公法上效果之單方面行政行為，基
    於公務員為公法上行為具有公信力之原則，該行政行為當可被推定為真正，其據
    以依法處分之事實認定亦為正確無誤，從而本件異議人既未能提出證據以資證明
    其確無違規行為，其空言否認違規之辯解，尚難遽予採信，本件事證明確，受處
    分人之違規行為堪以認定。從而原處分機關依道路交通管理處罰條例第四十八條
    第一項( 贅載：第一項，應予刪除 )第二款、第六十三條第一項第一款及違反道
    路交通管理事件統一裁罰標準及處理細則第四十四條第一項規定，於八十八年七
    月卅日從重裁處受處分人罰鍰新臺幣一千八百元( 即銀元六百元 )並記違規點數
    一點，核無違誤，本件受處分人之異議為無理由，自應將其異議駁回。
據上論斷，應依道路交通案件處理辦法第十九條，裁定如主文。
中      華      民      國    八  十  九    年     五     月    卅一    日
                          臺灣臺北地方法院交通法庭
                                  法  官  鍾    華
右正本證明與原本無異。
如不服本裁定，應於裁定送達後五日內向本院提出抗告狀。
                                  書記官  黃 繡 琴
中      華      民      國    八  十  九    年     六     月    二      日


司法院資訊處製作；財團法人民間司法改革基金會備份。
